【裁判字號】    91,訴,1590
【裁判日期】    920307
【裁判案由】    損害賠償
【裁判全文】
臺灣臺北地方法院民事判決  九十一年度訴字第一五九○號
    原      告    上嫺有限公司
    法定代理人    甲○○
    被      告    國興保全股份有限公司
    法定代理人    丙○○
    訴訟代理人    曾劍虹律師
    複  代理人    乙○○○    住台北市○○路一三九號四樓
    被      告    瑞克企業社即婁明哲    住台北縣三重市○○路○段一七○巷六
                              .
右當事人間損害賠償事件，本院判決如左：
    主    文
原告之訴及假執行之聲請均駁回。
訴訟費用由原告負擔。
    事    實
一、原告方面：
  (一)聲明：被告應連帶給付原告新台幣三百二十九萬九千五百九十六元及自起訴狀繕
    本送達翌日起至清償日止按週年利率百分之五計算之利息。願供擔保請准宣告假
    執行。
  (二)陳述：
  1.原告係台北市○○○路三號二樓台北火車站二樓金華百貨之經營者，被告瑞克企
    業社即婁明哲係於金華百貨美食區經營「皇家咖啡」之廠商，被告國興保全股份
    有限公司（下稱國興保全公司）則與原告簽約，負責金華百貨之保全工作，依約
    國興保全公司應派駐保全人員，二十四小時雙哨六人輪值擔任保全工作。民國（
    下同）九十年八月二十日凌晨四時二十分左右，被告瑞克企業社即婁明哲使用電
    器不慎，致皇家咖啡店面內之電線走火，因而產生高溫導致四周建材開始燃燒並
    冒出濃煙，距國興保全公司當日派駐之保全人員邱德榮、陳志聰二人竟無任何反
    應，直至濃煙觸發火警警報裝置，當時台北車站一樓交通部台灣鐵路管理局（下
    稱台鐵）之控制台人員發現異常，始打一一九報警請求消防隊支援，迨消防隊人
    員趕到猛力敲擊二樓金華百貨之鐵捲門時，保全人員方睡眼惺忪地替消防人員開
    門，讓其得以進入灌救，惟因拖延過久，皇家咖啡店面附近之自動洒水器早已偵
    測到濃煙而開始洒水，致使金華百貨南區之四部電梯因大量消防水侵入機件而故
    障，無法運作，經維修廠商勘估需維修費新台幣（下同）五十九萬零一百零七元
    ，並因電梯故障減少旅客步行至二樓消費之意願，致使金華百貨之營業額減少，
    原因蒙受新台幣二百六十七萬九千四百八十九元之權利金收入。依原告與被告國
    興保全公司所簽訂之契約書內容，國興保全公司應每小時巡視美食區一次，以預
    防意外狀況發生，倘國興保全人員當日能依約按時巡邏，即能儘早發現異狀而避
    免進一步之損害，距國興保全公司人員竟未依約履行，保全人員竟然在睡覺，以
    致產生損失，被告國興保全公司對於其使用人之過失，亦應同負過失責任。至被
    告瑞克企業社即婁明哲既與原告簽約在金華百貨公司美食區開設皇家咖啡，依約
    被告瑞克企業社即婁明哲自應妥為注意用電、用火之安全，以免發生意外致損失
    及原告之權益，距八月二十日凌晨竟因瑞克企業社即婁明哲之用電不慎致引起火
    災，因而導致金華百貨公司南區四部電梯浸水損壞，更因電扶梯損壞致使顧客不
    願步行上樓消費，造成金華百貨營業額減少而遭受權利金之損失，參諸上開說明
    ，原告之損失自應由被告瑞克企業社即婁明哲負責。
  2.原告因被告等上述過失行為，致生如下損害：
  (1)九十年八月份之營業損失：金華百貨公司於八十九年八月份營業額為四千六百零
    六萬九千五百八十二元，九十年八月之營業額則為二千九百四十四萬三千三百八
    十五元，二者相差達一千六百六十二萬五千九百九十七元，依原告與金華百貨店
    家所訂合約，原告可依各店家營業額之百分之二二．五收取權利金，再依九十年
    八月份因電扶梯無法使用之日數（十天）比例調整，原告於九十年八月份所受之
    權利金損失為一百二十四萬六千九百五十元（16,625,997×22.5%）。
  (2)九十年九月份之營業損失：金華百貨公司八十九年九月一日至九月十五日之營業
    額為一千八百十二萬七千四百八十七元，九十年九月一日至九月十五日之營業額
    則降為一千一百七十六萬零六百四十六元，相差達六百三十六萬六千八百四十一
    元，按原告依約可收取其中百分之二二．五權利金，原告於九十年九月份之權利
    金損失為一百四十三萬二千五百三十九元（6,366,841×22.5%）。至九十年九月
    十六日至九月三十日之營業損失，因納莉颱風來襲，台北火車站關閉，故實際影
    響營業損失之原因複雜，暫不列入求償總額，為此訴請被告連帶賠償損害云云。
  (三)證據：提出留駐服務契約書、經營合約書、交通部台灣鐵路管理局餐旅務總所九
    十年九月二十八日九十餐總事字第三九三○號函、報修表台北市政府消防局火災
    原因調查報告書建築技術規則建築設計施工編、廠商貨款結帳表、公司基本資料
    查詢網頁、最高法院六十二年台上字第一三二六號、最高法院十九年台上字第二
    三四號判例意旨（以上均為影本）、台北新站進出流程圖、金華百貨防空避難圖
    等件為證。
二、被告方面：
  (一)被告國興保全公司部分
  1.聲明：原告之訴及假執行之聲請均駁回。如受不利判決，願供擔保免為假執行。
  2.陳述：
  (1)被告業依「留駐服務契約書所載克盡履約債務」，並無原告所指債務不履行情事
    。被告派駐保全員發現火災時，已盡力阻止火勢、協助滅火。原告主張「皇家咖
    啡」店面內電線走火引起火災，火災自動灑水器偵測到濃煙而灑水，惟此乃「金
    華百貨區」建物固有設計，因之，自動灑水肇致電扶梯機械維修損害，與被告無
    涉。原告主張延誤滅火，導致自動灑水器灑水而須維修電梯，其因果關係自應由
    原告負舉證責任。遑論自動灑水器本即在偵測火警而噴水滅火，乃為設計之主要
    目的，豈可既要滅火又奢求不淋濕物件，且上開自動灑水設備非由被告負責，其
    所引致浸水事件，根本與被告履約無關。何以原告不對自動灑水設計廠商要求賠
    償電梯浸水維修費用，或向電梯裝置廠商要求裝置防水電梯，足見原告之訴求不
    合理。又引起火災者既為「皇家咖啡」承租戶婁明哲即瑞克企業社，何以原告要
    負擔維修費用，其依據又何在，未見說明及提出法律依據。遑論火災原因及責任
    未見證明應由婁明哲負責。
  (2)原告主張電梯故障導致營業損失，應負舉證責任。原告固主張與前一年度相同月
    份營業額加以比較，惟營業額變化原因甚為複雜，諸如整體經濟景氣不佳，各營
    業廠商經營方針、管理措施、天氣變化、交通狀況、節日異動等等。豈可僅以電
    梯不能運作，即認定為影響營業額之唯一因素。遑論原告上開營業額減少導致權
    利金損失，未見提出任何證明，以實其說。退萬步而言之，兩造所訂「留駐服務
    契約」第五條第一項定有違約最高賠償額限制，即「乙方最高賠償單一留駐人員
    之六個月服務費」即貳拾壹萬陸仟元（216000元÷6人（二人三班制）36,000 元
    /人、月；36,000元/人、月×6個月?216,000 元），原告超過前開金額之賠償請
    求，應無理由。依兩造所訂留駐服務契約附件「金華百貨點哨特別守則」所示夜
    間十時三十分接班之留駐保全人員一人留守管理部接聽電話，一人巡視全場，每
    一小時巡視一次，為兩造對執勤方式之共同認知，原告在起訴書第四頁第八行亦
    為相同之主張，詎料九十一年七月二日開庭時，被告為每一小時巡視一次之主張
    後，原告竟一反前詞，改稱應不停巡視，顯違兩造既有約定。金華百貨位於二樓
    ，夜間打佯後所有一樓上二樓之梯間通道均以鐵捲門關閉，非經保全人員開門不
    能出入，若說夜間尚須一人不中斷巡視全場，顯違常情，自不可採。九十年八月
    二十日三時四十分許，由陳志聰保全員巡視全場約略十分鐘完成，當時並無異樣
    ，即回到管理室（位東三門樓梯旁）對面之儂特利待命，而發生火災之「皇家咖
    啡」距待命點約九十公尺，案場中間與一樓大廳中空相通，從待命點顯無從發覺
    「皇家咖啡」悶燒中之小火災（台北市政府消防局火災原因調查報告書載：「現
    場咖啡店除電磁爐下方木板隔間受燒穿外，其餘裝潢格局及擺設物品均保持完好
    」），該小火災是先在電磁爐下方木板隔間內悶燒，直至燒穿隔間，即由火災感
    知器起動自動灑水器灑水而熄滅，又「皇家咖啡」出現火災異狀是在兩次巡視空
    檔間發生，且瞬間即被自動灑水器灑水熄滅，難認被告執勤人員有疏失。
  (3)留駐保全目的詳如合約第四條：即「受甲方之要求或指示，門禁管制，必要時予
    以登記。受甲方之要求或指示，管制車輛進出，必要時並予登記。」若有意外事
    故或發現盜賊入侵或暴行發生，即報告警察機關及甲方，並予監視，設法阻撓或
    減輕災害之擴大。其他經共同協議事項，不在於賠償，與保險契約之目的主要在
    於理賠不同。兩造所訂立之「留駐服務契約」第五條最高賠償額限制約定，自無
    所謂免除或減輕預定契約條款之當事人之責任者之適合情狀，亦無顯失公平之情
    形，蓋「保全」與「保險」不同，留駐保全須派駐人員執勤，人事成本甚高，幾
    無利潤可言，企業經營者基於風險控管之必要，自須限制賠償額，客戶另須自行
    就其財物投保，而非將保全等同於保險，要求負保險理賠責任。遑論保險亦針對
    其保險金額高低，而作理賠限制，何來顯失公平之論。原告既在合約簽章同意，
    自不容片面毀約，主張不受最高賠償限制約定之拘束，否則被告是否亦可針對風
    險提高而主張應提高十倍、百倍之服務費用，並溯及追加請求服務費呢？足見原
    告片面悔約式之主張，毫無理由。遑論留駐服務契約為雙方協議後訂立，並非由
    被告片面決定，特別是契約條款第十四條有關留駐保全人員守則均由原告親自擬
    定，足證契約為兩造公平訂立。尤其保全公司鄰立，保全業已處於完全競爭市場
    ，並非獨占事業，原告可自由選擇合適之保全公司，其既參與契約之制定，足見
    自由合意，何來顯失公平之論。
  (4)原告自承尚未支付台灣鐵路局台北車站任何損失賠償費用，另金華百貨位於台北
    車站二樓，計有八部電扶梯分別自四個角落上下，且電扶梯旁均附有步行上下之
    樓梯，上下樓非常方便，而本件發生小火災之「皇家咖啡」位於西南角，因自動
    灑水器而浸濕之電扶梯充其量為南三門及西三門兩部電梯（均位於西南角），對
    於客人上下樓購物或用餐影響微乎其微，原告憑空指稱營業額降低，是肇因於該
    一角落電扶梯不能運作，導致客人消費意願減少，應不足採信。遑論營業額受其
    他因素影響更大，原告既不能證明電扶梯浸水被求償而受有損失及其金額，亦不
    能證明因電扶梯數日不能運作（迄未證明），導致多少營業利益之損失，其請求
    應無理由。另依據交通部台灣鐵路管理局餐飲服務總所九十年九月二十八日九十
    餐總事字第三九三○號函所示，僅台北車站南區45、47、27、28號電扶梯浸水，
    其他區電扶梯均未浸水，充其量僅南二門、南三門通往二樓之二部（45、47號）
    電扶梯短暫浸水停止運作（至於通往地下室之電扶梯（27、28號）與原告營業所
    無關），且電扶梯旁均附有步行上下之樓梯，上下樓非常方便，並另有其他角落
    電扶梯及步行樓梯可使用，誠難謂僅南區（西南角）之電扶梯不能上二樓即有何
    不便，導致減低消費者上樓消費之意願，而謂原告有何營業損失。原告依據建築
    技術規則建築設計施工編第五十九條第二款主張，本件台北車站「皇家咖啡」起
    火點上灑水頭之出水量每分鐘至少一百六十公升，不免可疑。因施工完成未必如
    同規定，且究竟如何設計，尚未證明。復且法規似以整樓層計算或整棟計算其灑
    水量，而本件似僅南區有灑水，並非二樓整層均有灑水，其出水量自亦不同，原
    告逕以法規推論實際灑水量，不無率斷。、退而言之，縱認被告有債務不履行責
    任即不完全給付之「瑕疵給付」行為，債權人原告亦僅能請求履行利益之損害。
    惟本件火災事故源自原告或其承租戶使用管理上之疏失而引起火災事故，並非被
    告有積極侵害債權之「加害給付」行為所引起，似亦不得主張被告應就原告（保
    全契約債權）履行利益以外權益之損害，負賠償責任。原告主張之「營業損失」
    （被告否認），縱認存在，亦非被告應負之債務不履行損害賠償責任之範疇，原
    告之請求應無理由。又共同被告婁明哲（瑞克企業社，原皇家咖啡）過失引致火
    災，被告如有損害賠償責任，因婁明哲為原告之承租戶「使用人」，參照民法第
    二百二十四條規定，仍應視為原告之過失，依同法第二百十七條規定，損害之發
    生原告與有過失，法院得減輕賠償金額，或免除之。
  3.證據：提出現場照片十九幀等件為證。
  (二)被告瑞克企業社即婁明哲部分
  1.聲明：原告之訴及假執行之聲請均駁回。如受不利判決，願供擔保請准宣告免為
    假執行。
  2.陳述：
  (1)台北火車站所裝置之自動洒水器系統於偵測到濃煙後即開始洒水，如火已熄滅，
    自動洒水器無法自行關閉，須以人工方式將自動洒水器關閉。本件火災發生之時
    間係在九十年八月二十日凌晨四時二十分，伊不可能留宿攤位內，且亦不知自動
    洒水器開關位置，是自動洒水器無法關閉，並非伊之過失。該洒水器位置僅台北
    火車站人員知悉，台北火車站值班人員未適時關閉自動洒水器開關，自有未當。
    另原告與被告國興保全公司訂有保全合約，國興保全公司對於台北火車站二樓金
    華百貨之保全工作負有責任，而本件火災發生至消防隊前來，期間已近一小時，
    台北火車站值班人員及共同被告國興保全公司人員均未察覺並立即關閉自動洒水
    器，致有四部電梯故障無法運作，自屬上揭人員之過失，與伊無關，自不得對伊
    請求電梯維修費五十九萬一百零七元。
  (2)原告以八十九年八月及九月之營業額作為九十年八月及九月營業損失計算依據，
    顯不合理。蓋全台景氣不佳，於台北車站二樓營業之全體廠商，其等營業額自九
    十年度即急速下降，若以較長時間之營業額做比較，即可明瞭營業金額確有下降
    趨勢。原告以八十九年八月及九月之營業額為依據，請求九十年八月之權利金損
    失一百二十四萬六千九百五十元及九十年一月至九月十五日之權利金損失四十三
    萬二千五百三十九元，顯然失當。
    理    由
一、本件原告起訴主張被告國興保全公司與之簽訂有保全契約，負有維護台北火車站
    二樓金華百貨營業場所安全之責，而瑞克企業社即婁明哲與之訂有租賃契約，在
    金華百貨場所中承租攤位販賣熱飲，詎九十年八月二十日凌晨四時二十分許，婁
    明哲所承租之攤位即皇家咖啡攤位因使用電器不當致電線走火，因產生高溫致週
    遭建材開始燃燒並冒出濃煙，國興保全公司派駐現場之保全人員竟未發覺上情，
    任令濃煙竄起，幸因自動洒水系統偵測到濃煙而自動洒水撲滅火災，惟因被告等
    人之疏失及反應過慢，以致於自動洒水系統所灑下之消防水流入地下層，損害四
    部電扶梯之運作，無法使用，造成原告營業損失達三百二十九萬九千五百九十六
    元，為此訴請被告連帶賠償云云；被告國興保全公司則以該公司派駐現場人員均
    按時巡視系爭營業場所，是夜保全人員巡經起火地點即皇家咖啡攤位時尚無異樣
    ，而事發時，現場保全人員已巡視至其他處所，無法及時發現，惟該公司保全人
    員於警示訊號響起及消防人員到達後已全力配合救火，執行勤務並無過失，然因
    自動洒水系統持續洒水，致該攤位週週遭水浸濕，且有二部電扶梯停止運作，但
    洒水系統係由台北火車站站務人員控制，非國興保全公司人員可得操控，此部份
    損失不應由國興保全公司負責等語；瑞克企業社即婁明哲則以當日洒水系統係由
    台北火車站站務人員操控，非其所能左右，又有關金華百貨二樓夜間安全維護工
    作，係由國興保全公司負責，當夜火災之發生，固係由其所經營之攤位即皇家咖
    啡電線走火引致，然該火災在冒出濃煙之初期即遭自動洒水系統撲滅，除攤位週
    遭有水之外，其餘地區並無任何損害，況四周攤位於當日拖乾水漬後即開始營業
    ，並無影響，原告將當月份之業務量減少責任歸咎於瑞克企業社，並無理由等語
    置辯。
二、經查，本件原告上嫺公司乃台北火車站二樓金華百貨之經營者，與被告國興保全
    公司間就台北火車站二樓金華百貨營業場所簽訂有留駐服務契約書，約定由國興
    保全公司負責金華百貨之安全維護工作，依留駐服務契約書第四條所載，國興保
    全公司提供之服務內容為：「(一)受甲方（即原告）之要求或指示，門禁管制，必
    要時予以登記。(二)受甲方之要求或指示，管制車輛進出，必要時並予登記。(三)若
    有意外事故或發現盜賊入侵或暴行發生，即報告警察機關及甲方，並予監視，設
    法阻撓或減輕災害之擴大。(四)其他經共同協議事項。」若國興保全公司未依上開
    約定致原告公司受有損害時，依契約書第五條約定：「乙方（即國興保全公司）
    留駐人員違反前條義務，致甲方受有損害，應負賠償責任時，乙方最高賠償單一
    留駐人員之六個月服務費。乙方因留駐人員不法侵害甲方權益，致甲方受有損害
    ，需負連帶損害賠償責任時，其最高賠償金額為參拾萬元整。留駐人員之行為同
    時有前二項情形時，乙方最高賠償金額與前項同。」是可知被告國興保全公司提
    供予原告之主要服務內容係金華百貨公司賣場之安全維護以及意外事故之控制與
    防止等，至於國興保全公司為達成上開服務內容，技術上應如何運作，例如提供
    多少保全人員留駐於現場、現場人員應如何巡視、巡視週期等，則依契約書附件
    所示由國興保全公司內部制定之特別守則約定，該守則規定：「(1)保全員上哨．
    ．．不得遲到早退，也不得打瞌睡，．．．。(3)晚班0000--0000：2230接班後，
    查察各安全門、窗戶確實關閉後，設定系統保全，一人留守管理部接聽電話，一
    人拿手電筒照射、巡視全場，每小時輪班一次，直至早班人員接班為止。」另瑞
    克企業社即婁明哲係承租金華百貨賣場中攤位經營皇家咖啡，此有上嫺有限公司
    續約申請書影本在卷可參，是原告與被告國興保全公司及瑞克企業社即婁明哲間
    各有契約關係，應可確認。九十年八月二十日凌晨四時二十分左右，被告瑞克企
    業社即婁明哲所經營之「皇家咖啡」攤位發生火警，因產生高溫及濃煙，所以該
    攤位天花板上所安裝之自動洒水系統測得異常後即啟動自動洒水系統撲滅該火災
    ，經鑑定結果，系爭火災發生之原因為：「1.據現場勘查結果，電磁爐下方木板
    隔間為最先起火處。起火處經清理後，除部分電源插座及電源配線外未發現有可
    疑殘留物，且關係人林依芳並無抽煙之習慣，故研判人為縱火或不慎遺留火種之
    可能性較小。2.現場起火處經清理後，其電源配線經檢視後發現有短路熔痕及熔
    珠等，現場經排除以上之起火原因外，並無其他起火因素，故綜合研判以該址之
    電源配線因故短路致起火燃燒之可能性較大。」至於該次火災燃燒後狀況為：「
    (一)現場僅台北車站二樓金華百貨皇家咖啡店部分物品受燒損外，其火流並未波及
    其他店家或建築物等。(二)現場咖啡店除電磁爐下方木板隔間受燒穿外，其餘裝潢
    格局及擺設物品均保持完好，該處發現有電源配線插座及其斷落之電源配線，該
    電源線經檢視後發現有短路熔痕及少許熔珠等。」（以上請參閱台北市政府消防
    局火災原因調查報告書第二頁、第五頁），而該次火災經撲滅之經過，依證人即
    國興保全公司員工邱德榮所稱：「．．．消防人員有將水管拉進來，但是因為起
    火點已經沒有火了，所以消防人員也沒有灑水灌救。」（以上請參院本院九十一
    年七月二十六日言詞辯論筆錄第三頁），是綜合上開調查報告書及證人之證詞，
    可知當日火警範圍僅在被告瑞克企業社即婁明哲所經營之皇家咖啡店內，而燒毀
    之物品僅及於該店內電磁爐及爐具下方之木板隔間，除此之外，並未波及其他店
    家，而火勢係在消防人員灌救之前即經現場之自動灑水系統撲滅。
三、按「租賃物因承租人之重大過失致失火而毀損滅失者承租人對於出租人負損害賠
    償責任。」，民法第四百三十四條定有明文。本件系爭火災發生後，僅在被告瑞
    克企業社即婁明哲所經營之皇家咖啡店內造成損害，且面積範圍僅為一平方公尺
    ，損失金額約為三千元（參上開調查報告書第十一頁），其餘商家並無任何損害
    ，而系爭火災之發生係因電線短路所造成，此一原因之發生，可否認為係承租人
    即瑞克企業社婁明哲所經營之皇家咖啡店重大過失所致，並無任何證據可資審酌
    ，另被告瑞克企業社即婁明哲亦未遭檢察官以公共危險罪起訴，是被告瑞克企業
    社即婁明哲就此次火災之發生是否有重大過失，顯非無疑。而原告起訴主張其受
    有損害者，係依據交通部台灣鐵路管理局餐旅服務總所於九十年九月二十八日以
    九十餐總事字第三九三○號函指稱該局台北車站南區通往二樓之「45、46」暨通
    往U-1層之「27、28號電扶梯」因「皇家咖啡」發生火警，肇致電扶梯機械浸水
    損壞，無法運作，經維修廠商勘估需維修費新台幣五十九萬一百零七元整，要求
    原告公司支付費用等語。然查，上開損害僅係台灣鐵路局之估價，並非實際損害
    ，依原告所述，台灣鐵路局亦未實際向原告請求（參本院九十二年二月二十一日
    言詞辯論筆錄第二頁），是原告所謂之損害，實際上尚未發生。縱認台灣鐵路局
    未來將會向原告求償，然該等費用是否屬可歸責於原告，以及原告應負擔若干比
    例，均屬未定，原告對於其所受損害之金額，顯均無法確定。蓋依台灣鐵路局所
    指，其所以需修繕上開電扶梯係因皇家咖啡店火災，滅火時所使用之水滲入電梯
    機械所致。前已述及，系爭火災所以撲滅，係因自動灑水系統作用以致，並非消
    防局人員以消防灑水系統撲滅，而系爭火災依原告所稱係在當日清晨四時二十四
    分左右發生，至四時五十分許始消滅，共灑水約二十五分鐘，依原告所稱，灑水
    系統係由鐵路局人員控制，其他任何人均不能控制灑水設備，斯時原告曾向鐵路
    局反映，然為何鐵路局人員未及時關閉原告亦不清楚等語（參本院九十一年十一
    月十四日言詞辯論筆錄第二頁、九十一年十二月十九日言詞辯論筆錄），是倘如
    原告所述，系爭自動灑水系統係由台灣鐵路局人員始得控制，任何人均無法操控
    ，且火災發生當日原告亦曾通知台鐵人員關閉自動灑水系統，惟台灣鐵路局人員
    並未立即關閉，則此種因滅火所使用之水浸濕電扶梯機械設備之損害，是否均屬
    可歸責於被告所致，顯非無疑。前已述及，系爭火災除造成皇家咖啡店自己爐具
    之損害外，並未波及其他店家，而其他店家在當日即已開始營業，亦未曾因此向
    原告或被告瑞克企業社即婁明哲求償，顯然除瑞克企業社即婁明哲之外，台灣鐵
    路局因維修電扶梯所產生之費用為唯一之實體損害，然台灣鐵路局所謂之上開損
    害，其責任歸屬既尚有未明，且台灣鐵路局亦尚未向原告求償，原告截至目前為
    止，亦尚未因系爭火災而實際賠償任何人，則原告主張被告應先連帶賠償原告所
    受之「損害」云云，顯然無據。
四、原告另指被告國興保全公司依約應不時巡邏，及時發現火災，因該公司人員未於
    火災發生當時恰好在場，在自動灑水系統灑下前撲滅火勢，或者在自動灑水系統
    灑下後及早加速滅火，以減少俟後因水灑下所造成之損害，致事後果然因消防水
    大量灑下而造成損害，顯然未依約履行，違背契約義務，應賠償損害云云。然查
    ，國興保全公司人員當日並非未曾巡邏，僅係因火災發生時未能恰好在場，或未
    即時在場，如此得否即認為被告違背契約義務，非無疑問！蓋契約中並未約定被
    告國興保全公司人員必須於各種事故或意外發生時恰好在場或應於多久時間內到
    場，若僅因國興保全公司人員未能及時到場，即認為被告違背契約義務云云，亦
    顯然無據！況系爭火災自發生起至撲滅為止，約二十五分鐘左右，而自動灑水系
    統在測得高溫時即自動灑下消防水霧，即使被告公司人員到場，亦無法停止該自
    動灑水系統之運作，而原告公司人員當日通知台灣鐵路局人員停止自動灑水後，
    仍未能即時停止灑水系統，足證被告國興保全公司人員之巡邏方式，與本件損害
    之發生間並無因果關係，而被告公司之職員未能於火災發生時恰好在場或及時在
    場，亦與契約義務之內容無關，是本件原告以被告國興保全公司當日留駐人員未
    能在火災發生時恰好在場或及時在場處理，認為被告未依約履行債務，應負損害
    賠償責任云云，亦屬無據，應不可採。
五、原告復指稱因系爭火災發生，致台北火車站南邊自一樓往二樓之電扶梯故障無法
    運轉，使顧客減少，二樓之營業額較去年同期減少，被告應連帶賠償此等損害云
    云。然查，系爭停止運作之電扶梯，於靜止時則成為一般樓梯，此外，緊鄰電扶
    梯旁亦有通往一、二樓之水泥樓梯，另一、二樓間之電扶梯除南邊二具之外，北
    側尚有二具均能正常運作，原告指稱因南邊之二具電扶梯無法正常運作致影響顧
    客上至二樓消費之意願云云，不惟未見客觀科學之證據資料，其有關電扶梯與營
    業額間之關聯性亦無證據可資證明，若原告之說可採，則任何營業場所欲增加營
    業額者，只需廣闢電扶梯即可竟功！又原告所指稱之二樓百貨區營業額，其中有
    多少係由電扶梯所促成，又由電扶梯所促成之業績中，四部電扶梯各別之促成額
    各為多少？又電扶梯當成一般樓梯使用後，尚有多少顧客使用？是否如此即可認
    為係因電扶梯無法正常運作所致？凡此均未見原告提出確切證據以資證明，其因
    此即推論所有業績之差額均係因減少此二部電扶梯所致云云，顯屬率斷！況近年
    來整體經濟情勢每下愈況，原告又如何得以認為以前一年之同期營業額得作為九
    十年火災發生後之比較基準？又縱然得以前一年同期之營業額作為比較基準，其
    中應否加入物價波動、薪資結構變化、國民消費能力之增減等各項因素，不無疑
    問！然不論何者，原告僅以二部電扶梯無法正常運作，認為其營業額之減少即係
    因此所致云云，確屬粗糙而無據！本件原告既無法舉證證明其受有若干損害，又
    其所謂之損害是否可歸責被告等之行為所致，其訴請被告連帶賠償損害云云，即
    無理由，應予駁回。
六、假執行之宣告：
    本件原告之訴既因無理由而經駁回在案，其假執行之聲請即失所附麗，應併予駁
    回，附此敘明。
七、結論：原告之訴為無理由，依民事訴訟法第七十八條，判決如主文。
中      華      民      國    九十二    年      三      月      七      日
                                            民事第二庭法  官  汪漢卿
右為正本係照原本作成
如對本判決上訴，須於判決送達後廿日內向本院提出上訴狀
中      華      民      國    九十二    年      三      月      七      日
                                                  法院書記官  王  儀


司法院資訊處製作；財團法人民間司法改革基金會備份。
